【裁判字號】    95,交聲,1815
【裁判日期】    951130
【裁判案由】    交管條例聲異
【裁判全文】
臺灣板橋地方法院交通事件裁定    95年度交聲字第1815號
原處分機關  交通部公路總局臺北區監理所
異  議  人  甲○○
即受處分人
上列受處分人因違反道路交通管理處罰條例案件，對於交通部公
路總局臺北區監理所於中華民國95年11月14日以北監自裁字第裁
40-CY0000000號違反道路交通管理事件裁決書所為之裁決處分不
服（原舉發案號：台北縣政府警察局95年10月23日北縣警交字第
CY 0000000號），聲明異議，本院裁定如下：
    主  文
異議駁回。
    理  由
一、按汽車不得在顯有妨礙其他車通行之處所停車，道路交通安
    全規則第112 條第1 項第9 款定有明文；又汽車駕駛人在顯
    有妨礙其他車通行處所停車者，處新臺幣600 元以上1,200
    元以下罰鍰，道路交通管理處罰條例第56條第1 項第5 款亦
    定有明文。
二、本件異議人即受處分人甲○○所有車牌號碼BM-8052 號自用
    小貨車，於民國95年10月9 日下午2 時51分許，在台北縣金
    山鄉○○路段，因有「在顯有妨礙他車通行處所停車」之違
    規行為，為警當場拍照採證後掣單逕行舉發，經原處分機關
    於95年11月14日以北監自裁字第裁40-CY0000000號違反道路
    交通管理事件裁決書認受處分人有上開違規行為，乃依道路
    交通管理處罰條例第56條第1 項第5 款之規定，裁處罰鍰新
    臺幣（下同）900 元。受處分人於收受上開裁決書後，旋於
    法定期限內依法提出聲明異議。
三、本件訊據受處分人坦承於上開時間將車號BM-8052 號自用小
    貨車停放於台北縣金山鄉○○路段之事實，惟矢口否認有違
    規行為，辯稱：違規地點雙側路面劃有「白線」之可臨時停
    車道路，並非劃「紅黃線」，且未設置「禁止停車」標誌，
    台北縣政府警察局交通隊逕行開罰單，有欠妥適；又違規路
    段寬達12米，可為雙向通車之道路，該處為墳墓邊之鄉○道
    路，往來車輛稀少，伊為外地訪客，停放時間極短，應不致
    造成影響等語。經查：
（一）本件受處分人所有之上開車輛，於95年10月9日下午2時51
      分許，在台北縣金山鄉○○路段，因在顯有妨礙他車通行
      處所停車，經警拍照採證後掣單逕行舉發之事實，有採證
      照片1 幀在卷為憑，且舉發警員乙○○到庭結證稱：該路
      段為產業道路，路寬5.2 公尺，本件被舉發之違規車輛汽
      車寬度為2.5公尺，該車之車身佔用車道已達車寬一半1.2
      5 公尺，依交通安全規則第112 條第1 項第9 款，顯有妨
      礙其他車通行處所不得停車之規定，受處分人的車身已經
      佔用車道1.25公尺，路面寬度僅餘3.95公尺，且受處分人
      停車時間屬於例假日，車流量比平時多，自然影響其他車
      輛往來通行、我所謂路寬是指路邊的邊線（白線）之間距
      離，因為違規車輛有一部分車身在白線之外，佔用路寬面
      積以最寬容算法，以車身一半來計算，所以5.2 公尺減去
      1.25公尺，剩下路寬為3.95公尺，不足供兩部車會車通過
      等語，並有違規舉發照片1 幀、95年11月23日現場為歸路
      段全景照片2 幀存卷可參。
（二）按路寬為5.2 公尺之道路如非單行道，原則上應係供雙向
      車輛會車往來通行使用，如上所述，受處分人車輛佔用車
      道1.25公尺，違規路段所剩路寬僅為3.95公尺，減縮道路
      可供通行之寬度，阻礙雙向車輛會車之通行，影響交通之
      流暢，損及其他用路人之權益，顯然有妨礙他車通行之情
      ；雖違規路段並未劃設「紅、黃線」，並設置「禁止停車
      」標誌，然因道路交通管理處罰條例第56條第1 項第4 款
      既已併列，在設有「禁止停車標誌、標線之處所」亦不得
      停車之規定，亦證同條例同法條項第5 款所謂「在顯有妨
      礙他車通行處所」不得停車之規定，不以設置禁止停車標
      誌、標線之路段為必要，故違規路段是否設置有「紅、黃
      線」、「禁止停車」標誌與本件違規事實無涉；再本件違
      規地點固係劃設白色邊線，但駕駛人仍應依具體情形，斟
      酌其車輛種類、車體大小、停放方式及地點等項，以免妨
      礙他車通行。從而，受處分人車輛停放於路寬為5.2 公尺
      之產業道路上，且依證人乙○○到庭所證及採證照片，顯
      示已縮減道路可供通行之範圍，依其情形勢將造成後方車
      輛會車往來通行上之阻礙，尤其遇有消防救災或救護之情
      形時更會造成車輛通行之困難，是受處分人所辯，均不足
      採。
四、綜上，受處分人上揭在顯有妨礙他車通行之處所停車之違規
    事實，洵堪認定，其前開辯解，尚無可採。原處分機關依據
    道路交通管理處罰條例第56條第1項第5款、違反道路交通管
    理事件統一裁罰基準表規定，裁處罰鍰900 元，無任何違誤
    ，自應予維持。本件異議為無理由，應予駁回。
據上論斷，應依道路交通管理處罰條例第87條第2 項，道路交通
案件處理辦法第19條，裁定如主文。
中    華    民    國    95    年    11    月    30    日
                          交通法庭法  官  李麗玲
以上正本證明與原本無異。
如不服本裁定應於送達後五日內向本院提出抗告狀。
                                  書記官  周百川
中    華    民    國    95    年    11    月    30    日


司法院資訊處製作；財團法人民間司法改革基金會備份。
